---
output: github_document
---

```{r, include = FALSE}
knitr::opts_chunk$set(
  collapse = TRUE,
  comment = "#>",
  fig.path = "man/figures/README-",
  out.width = "100%"
)
```

# webscrapANS

<!-- badges: start -->
[![R-CMD-check](https://github.com/phrmendes/webscrapANS/workflows/R-CMD-check/badge.svg)](https://github.com/phrmendes/webscrapANS/actions)
<!-- badges: end -->

Extração de dados do site [ANS TABNET](http://www.ans.gov.br/anstabnet/index.htm) para os campos de Consultas -> Beneficiários -> UF, Região Metropolitana e Capital e Operadora. O pacote pega dados da página a partir de requisições e parsing, e os converte em tabelas limpas, prontas para análise.

## Instalação

Você pode instalar a versão de desenvolvimento de `webscrapANS` do [GitHub](https://github.com/) com:

``` r
# install.packages("devtools")
devtools::install_github("phrmendes/webscrapANS")
```

## Exemplo

Obtendo número de beneficiários de operadoras no TABNET ANS:

```{r exemplo, results = "asis"}
library(webscrapANS)

tags_dir <- webscrapANS::create_sqlite_tags()

tbl <- webscrapANS::tabnet_request(
  coluna = "Competencia",
  conteudo = "Assistencia Medica",
  linha = "Operadora",
  years = 21,
  months = 12,
  search_type = "op",
  sqlite_dir = tags_dir
)

head(tbl[[1]]) |> 
  knitr::kable()
```

<!-- devtools::build_readme() -->
